【裁判字號】    99,上訴,2318
【裁判日期】    990909
【裁判案由】    違反槍砲彈藥刀械管制條例等
【裁判全文】
臺灣高等法院刑事判決                99年度上訴字第2318號
上  訴  人  臺灣桃園地方法院檢察署檢察官
被      告  甲○○
上列上訴人因被告違反槍砲彈藥刀械管制條例等案件，不服臺灣
桃園地方法院99年度訴字第250號，中華民國99年4月26日第一審
判決（起訴案號：臺灣桃園地方法院檢察署98年度偵字第2242號
），提起上訴，本院判決如下：
    主  文
上訴駁回。
    理  由
一、公訴意旨略以：被告甲○○明知未經許可，不得無故持有彈
    藥之主要組成零件雷管、炸藥，竟於97年3、4月間某日，在
    桃園縣龍潭鄉○道○號○路交流道附近，接受真實姓名年籍
    不詳，綽號「阿偉」（下稱「阿偉」）所寄放之條狀炸藥1
    條，自斯時起即未經許可，無故寄藏於上揭住處客廳電視櫃
    下方，因認被告甲○○涉犯槍砲彈藥刀械管制條例第13條第
    4項之未經許可寄藏彈藥之主要組成零件罪嫌云云。（被告
    另涉營利聚眾賭博罪，經原審判刑，被告於99年8月12日撤
    回該部分上訴而確定）
二、按犯罪事實應依證據認定之，無證據不得認定犯罪事實；不
    能證明被告犯罪者，應諭知無罪之判決。刑事訴訟法第154
    條第2項、第301條第1項分別定有明文。次按認定不利於被
    告之事實，需依積極證據，苟積極證據不足為不利於被告事
    實之認定時，即應為有利於被告之認定，更不必有何有利之
    證據；如未能發現相當證據，或證據不足以證明，自不能以
    推測或擬制之方法，以為裁判基礎；此所謂認定犯罪事實之
    積極證據，係指適合於被告犯罪事實之認定之積極證據而言
    ，雖不以直接證據為限，間接證據亦包括在內；然而無論直
    接或間接證據，其為訴訟上之證明，須於通常一般之人均不
    致有所懷疑，而得確信其為真實之程度者，始得據為有罪之
    認定，倘其證明尚未達到此一程度，而有合理之懷疑存在時
    ，致使無從形成有罪之確信，根據「罪證有疑、利於被告」
    之證據法則，即不得遽為不利被告之認定（最高法院30年上
    字第816號、29年上字第3105號、40年台上字第86號及76年
    台上字第4986號判例意旨參照）。
三、檢察官認被告涉有前開未經許可，寄藏彈藥之主要組成零件
    罪嫌，無非係以員警在被告上揭租屋處所扣得之炸藥1條及
    內政部警政署刑事警察局98年3月11日刑鑑字第0980021547
    號鑑定書1份等為其主要論據。
四、訊據被告固坦承於97年3、4月間某日，在桃園縣龍潭鄉○道
    ○號○路交流道附近，受「阿偉」之託，寄放1包用一捆黑色
    膠帶之物，將之放置在居所電視櫃底下之事實，惟堅決否認
    有何寄藏該炸藥之行為，辯稱：「阿偉」約我去看車，我不
    喜歡那部車，「阿偉」跟我說車裡面的東西可否放在我家，
    其中1包是用一捆黑色的膠帶捆著，還有其他一些雜物放在
    一起，因為他要去賣給另外一家車行。我當初只是聞到酸酸
    的味道，我不覺得有什麼等語。
五、經查：
(一)、本案扣得之土黃色膠質物體，經送內政部警政署警察局鑑驗
    結果，認：「(一)淨重0.21公克，取0.11公克供鑑定用罄，餘
    0.10公克。(二)檢出硝化甘油、硝酸銨、硝酸鈉、二硝基乙二
    醇等成分，認係硝化甘油炸藥。」有該局98年3月11日刑鑑
    字第0980021574號鑑定書1份在卷可稽（見偵卷第61頁）。
    又火藥認屬內政部86年11月24日台（86）內警字第8670683
    號公告之炸彈之主要組成零件，是扣案之硝化甘油炸藥確係
    彈藥主要組成零件（見原審訴字卷第28、29頁）。
(二)、證人即員警簡聰琳於偵查時證稱：98年1月16日持搜索票進
    入被告的客廳，在被告的客廳電視櫃下面發現用報紙包著炸
    藥，該包有用塑膠袋纏住，從外表看起來不像是包別的東西
    的樣子。當時我們找到炸藥時，被告的神情看起來沒什麼特
    別異樣。我們找到炸藥的第一時間，被告是跟我們說東西不
    是他的，是朋友放的，已經放了一段時間了。我發現該炸藥
    時，該包沒有被拆開過等語（見偵卷第68、69頁），其於原
    審審理時證稱：查獲情形是我們同事高膳德在客廳電視櫃下
    面查獲條狀炸藥，是先用報紙包住，再用黑色膠帶纏繞，被
    告說東西放在電視櫃下方有一個類似抽屜的地方，裡面還有
    放免洗杯、空的塑膠袋、空的茶葉罐等雜物這種情形，我有
    一點印象。光摸不知道是什麼東西，只知道摸起來是軟的等
    語（見原審卷第21反面至23頁）；而被告於偵查、原審迄至
    本院審理時亦均稱：我是做中古車的，同業「阿偉」說有1
    部車子要賣，我們就約在那裡看車，我看了不喜歡，「阿偉
    」說如果我不要這部車，就要交給另一家車行，「阿偉」就
    把車上一些車子保養用品，包括被查獲的炸藥都放在我這裡
    ，後來我聯絡「阿偉」把東西拿回去，可是後來都沒有來拿
    ，我就隨手把它丟在電視櫃底下等語（見偵卷第69、75頁、
    原審訴字卷第13反面至15頁、原審卷27頁正反面），就該條
    狀物（實為炸藥）係先以報紙包覆，再用黑色膠帶纏繞，放
    置在被告租屋處電視櫃底下，外觀上並無拆開過之跡象等情
    ，被告所稱核與證人簡聰琳證述情節相符，是該炸藥並未經
    刻意掩埋或隱藏，堪可認定；又衡之常情，炸藥具危險性，
    果若被告知悉該條狀物確為炸藥，豈會任將其擺放在客廳電
    視櫃底下，且任由自己及同居女友之生命安全處於炸藥有可
    能被引爆之危險情況下而不顧，實殊難想像。據此足徵被告
    確係不知悉該條狀物為炸藥一事，遂將之隨手丟置在租屋處
    電視櫃底下，其辯稱不知有炸藥，並無寄藏彈藥主要組成零
    件之故意，要非無據。
(三)、檢察官上訴意旨以：經電詢內政部警政署刑事警察局偵五隊
    技術組告以：炸藥種類、成分不一，如硝化甘油、硝銨炸藥
    等高爆藥之炸藥需以雷管、啟爆器引爆方得正常啟用等語，
    而被告既自承念化工，則其對此當甚熟捻，是被告極可能因
    扣案硝化甘油炸藥如未以雷管、啟爆器引爆，縱將之放置於
    電視櫃，亦與一般物品無異而無危險性可言，故原審認定被
    告無犯罪故意，尚嫌速斷云云。惟查，被告於本院辯稱；伊
    雖讀化工，但炸藥伊沒有拆開看，根本不知道裡面是炸藥等
    語；且被告於原審經檢察官詢問：「（問：你說你是念化工
    ，針對扣案炸藥在什麼情況下會引發爆炸？），被告答稱：
    我不知道。」等語（見原審卷第25頁）；是檢察官雖經查詢
    專業之警察單位得知上開硝化甘油炸藥等高爆藥之引爆方式
    ，惟此引爆方式是否為被告所知悉，公訴人並未提出其他積
    極證據以資證明，亦難援引而認被告有寄藏彈藥零件之故意
    。
六、稽上各項事證，公訴意旨所提出之證據，猶不足證明被告係
    知情而確具未經許可，寄藏彈藥主要組成零件之故意，本院
    即無從形成有罪之確信，原審就此諭知無罪之判決，核無違
    誤，檢察官上訴為無理由，應予駁回。
據上論結，應依刑事訴訟法第368條，判決如主文。
本案經張秋雲檢察官到庭執行職務。
中    華    民    國    99    年    9     月    9     日
                  刑事第六庭審判長法  官 郭豫珍
                                  法  官 何信慶
                                  法  官 吳淑惠
以上正本證明與原本無異。
如不服本判決，應於收受送達後10日內向本院提出上訴書狀，其
未敘述上訴之理由者並得於提起上訴後10日內向本院補提理由書
（均須按他造當事人之人數附繕本）「切勿逕送上級法院」。
                                  書記官 陳雅加
中    華    民    國    99    年    9     月    14    日

司法院資訊處製作；財團法人民間司法改革基金會備份。
